臺灣高等法院民事裁定
                                     108年度抗字第1563號
抗  告  人  杜慧卿  
代  理  人  王稚舜  
上列抗告人因與相對人華泰商業銀行股份有限公司間聲明異議事
件，對於中華民國108年10月21日臺灣臺北地方法院108年度執事
聲字第210號所為裁定提起抗告，本院裁定如下：
    主  文
抗告駁回。
抗告程序費用由抗告人負擔。
    理  由
按教職員或其遺族請領退撫給與之權利，不得作為讓與、抵銷
  、扣押或供擔保之標的。退撫給與之領受人，得於金融機構開
  立專戶，專供存入退撫給與之用。前項專戶內之存款不得作為
  抵銷、扣押、供擔保或強制執行之標的，民國106年8月9日公
  布施行公立學校教職員退休資遣撫卹條例（下稱撫卹條例）第
  69條第1、2項分別定有明文。第1項規定請領退撫給與之權利
  （包含退休金、資遣給與等）係指教職員對其任職之機關得請
  求領取之權利，屬一身專屬權利，故不得抵銷、扣押之等。惟
  退撫請領之款項經領取後，則請領之權利即因已行使而不存在
  ，因此將領取之款項存入銀行或郵局，與將其他收入之金錢存
  入銀行或郵局相同，均已變成其對存款銀行或郵局之一般金錢
  債權性質，無法受到不得抵銷、扣押等之保障。惟為提升教職
  員請領退撫給與之保障，第2項明定各領受人得視其經濟安排
  之需求，於金融機構開立專戶，專供存入各項退撫給與，且該
  專戶內之存款不得作為抵銷、扣押、供擔保或強制執行之標的
  ，以落實保障教職員之退撫權益。故教職員或其遺族請領之退
  撫給與，必以存入金融機構開立專供各項退撫給與之用之專戶
  ，始得依撫卹條例第69條第2項規定，不得作為抵銷、扣押、
  供擔保或強制執行之標的。
本件相對人持原法院106年度重訴字第486號民事判決暨確定證
  明書為執行名義聲請原法院民事執行處（下稱執行法院）強制
  執行抗告人對臺灣銀行股份有限公司新店分行（下稱新店分行
  ）之存款債權，經執行法院以108年度司執字第57340號清償借
  款強制執行事件（下稱系爭執行事件）受理。原法院司法事務
  官於民國108年6月14日核發扣押命令，新店分行於108年6 月1
  8日陳報扣押新臺幣（下同）37萬1,820元（含手續費250元）
  。嗣抗告人於108年6月28日、同年8月5日聲明異議，經執行法
  院認應酌留抗告人3個月最低生活費用即5萬2,797元予以維持
  生活，而撤銷該部分扣押命令，並駁回其餘異議。抗告人不服
  ，提出異議，原裁定駁回抗告人異議後，抗告人聲明不服，提
  起抗告。　
抗告人異議及抗告意旨略以：伊所有新店分行之帳戶，一個是1
  8%的帳戶，另一個是退休俸及18%所衍生之利息，資金來源均
  屬退休金，屬於社會保險給付之一，且為維持生活所需，依強
  制執行法第122條規定，不得強制執行等語。
查，執行法院所扣押抗告人於新店分行設立帳戶之存款，分別
  為綜合存款（帳號000000000000）及優惠儲蓄綜合存款（帳號
  000000000000，下合稱系爭帳戶）；綜合存款帳戶，自然人均
  得申辦，優惠儲蓄綜合存款，須具軍公教人員資格，且持退休
  （職）主管機關核發之退休（職）審定函始得辦理。而抗告人
  係依公立學校退休教職員一次退休金及養老給付優惠存款辦法
  第6條、第7條規定，於105年9月9日開立上揭二帳戶並辦理優
  惠存款。新店分行則係於106年11月11日始配合開立撫卹條例
  第69條第1項之專戶業務，故抗告人上揭二帳戶均非該法適用
  專戶標的範疇一事，有新店分行109年1月2日新店營字第10850
  008621號函在卷可稽（見本院卷第23至24頁）。是抗告人於新
  店分行所設之系爭帳戶，既非專供存入各項退撫給與之用所設
  專戶，揆諸首揭說明，執行法院自得予以扣押該帳戶之存款。
  抗告意旨謂系爭帳戶存款之來源均為退休金，且其在106年2月
  退休無須依規定申請專戶，執行法院不得扣押云云，要屬無據
  。
又按債務人依法領取之社會保險給付或其對於第三人之債權，
  係維持債務人及其共同生活之親屬生活所必需者，不得為強制
  執行。債務人生活所必需，以最近一年衛生福利部或直轄市政
  府所公告當地區每人每月最低生活費一點二倍計算其數額，並
  應斟酌債務人之其他財產，強制執行法第122條第2、3項定有
  明文。抗告人主張系爭帳戶之存款係維持其及共同生活親屬生
  活所需云云，惟抗告人既未說明系爭帳戶存款如何維持其及共
  同生活之親屬生活所必需，亦未陳報與其共同生活之親屬，且
  抗告人目前任職於第三人新北市立永和國民中學，雖每月實領
  金額未達最低生活費1.2倍即1萬7,599元，無餘額可供扣押，
  有該校聲明異議狀可憑（見系爭執行事件卷第92頁），然抗告
  人每月既有收入，是執行法院為免抗告人生活頓時無以為繼，
  乃依前揭規定，酌留3個月生活費5萬2,797元以維持其生活，
  仍扣押系爭帳戶逾該部分之存款，亦無違誤。　
綜上，原裁定維持司法事務官所為駁回抗告人逾扣押系爭帳戶
  存款5萬2,797元之處分，駁回抗告人之異議，並無不合。抗告
  意旨指摘原裁定不當，聲明廢棄，為無理由，應予駁回。
據上論結，本件抗告為無理由，爰裁定如主文。
中　　華　　民　　國　　109 　年　　3 　　月　　19　　日
                  民事第五庭   
                      審判長法  官  蘇芹英
                            法  官  賴劍毅
                            法  官  陳君鳳
正本係照原本作成。
本裁定除以適用法規顯有錯誤為理由外，不得再抗告。如提起再
抗告，應於收受送達後10日內委任律師為代理人向本院提出再抗
告狀。並繳納再抗告費新臺幣１千元。
中　　華　　民　　國　　109 　年　　3 　　月　　20　　日
　　　　　　　　　　　　　
                            書記官  郭姝妤